最　高　行　政　法　院　裁　定
                                      100年度裁字第520號
上  訴  人　黃棍桐
被 上訴 人　教育部
代　表　人　吳清基
訴訟代理人　徐履冰　律師
          　范嘉倩　律師
上列當事人間私立學校法事件，上訴人對於中華民國98年7月21
日臺北高等行政法院98年度訴字第917號判決，提起上訴，本院
裁定如下：
　　主  文
上訴駁回。
上訴審訴訟費用由上訴人負擔。
　　理  由
一、按對於高等行政法院判決之上訴，非以其違背法令為理由，
    不得為之，行政訴訟法第242條定有明文。依同法第243條第
    1項規定，判決不適用法規或適用不當者，為違背法令；而
    判決有同條第2項所列各款情形之一者，為當然違背法令。
    是當事人對於高等行政法院判決上訴，如依行政訴訟法第24
    3條第1項規定，以高等行政法院判決有不適用法規或適用不
    當為理由時，其上訴狀或理由書應有具體之指摘，並揭示該
    法規之條項或其內容；若係成文法以外之法則，應揭示該法
    則之旨趣；倘為司法院解釋或本院之判例，則應揭示該判解
    之字號或其內容。如以行政訴訟法第243條第2項所列各款情
    形為理由時，其上訴狀或理由書，應揭示合於該條項各款之
    事實。上訴狀或理由書如未依此項方法表明，或其所表明者
    與上開法條規定不合時，即難認為已對高等行政法院判決之
    違背法令有具體之指摘，其上訴自難認為合法。
二、上訴人係臺南縣私立港明高級中學（下稱港明高中）第12屆
    董事，任期於民國88年12月25日屆滿，該董事會於88年12月
    9日召開第12屆第8次會議改選第13屆董事，由上訴人等15人
    當選，港明高中董事會旋即檢具會議紀錄，報經被上訴人以
    89年1月5日台（89）教中（二）字第89500055號函（下稱原
    處分）就改選第13屆董事部分不予核備，因港明高中董事會
    第12屆董事已於88年12月25日屆滿，第13屆董事迄未改選完
    成，該董事會遂於89年8月5日召開89年度第4次臨時會改選
    董事，由上訴人等15人當選，經報被上訴人復以89年8月17
    日台（89）教中（二）字第89511236號函復不予核備。港明
    高中董事會嗣於89年11月14日召開89年度第9次臨時會改選
    第13屆董事，決議仍由上訴人等15人當選董事，被上訴人再
    以89年12月14日台（89）教中（二）字第89517510號函解除
    港明高中第12屆董事會全體董事職務。上訴人等不服上開二
    處分，提起訴願，經行政院90年8月17日台90訴字第041691
    號及90年5月10日台90訴字第019256號訴願決定駁回，提起
    行政訴訟，經原審90年度訴字第5795號判決駁回，上訴人提
    起上訴，本院以93年度判字第1532號判決駁回上訴確定。其
    間港明高中董事會（上訴人為其代表人）於89年2月9日向被
    上訴人提出陳情，請求撤銷原處分（被上訴人89年1月5日台
    （89）教中（二）字第89500055號函），並請准核備，因迄
    未獲訴願決定，港明高中董事會乃依訴願法第57條規定於97
    年10月23日補送訴願書，經行政院移請被上訴人審議，被上
    訴人98年4月30日台訴字第0980059592A號訴願決定不受理，
    上訴人提起本件行政訴訟，經原審判決駁回。
三、上訴人對於高等行政法院判決上訴，主張：港明高中董事會
    雖未於89年2月9日提出陳情書後30日內補送訴願書，但在訴
    願決定機關98年4月30日台訴字第09800595924號訴願決定駁
    回前，即已於97年10月23日補送訴願書，原判決以訴願人未
    於表示不服後30日內補送訴願書，違反訴願法第57條但書之
    規定，本院70年7月份庭長評事聯席會議決議、本院75年度
    判字第1201號判決（上訴人誤植為判例）意旨及行政訴訟法
    第107條第1項第10款，有行政訴訟法第243條第1項判決不適
    用法規之違背法令。原判決以上訴人未經訴願程序逕行提起
    本件行政訴訟為不合法，有判決不適用法規之違背法令。董
    事對主管機關不予核備之處分，當然有法律上之利害關係；
    董事會決議所選之次屆董事，因主管機關以違法為由不予核
    備，不能就任次屆董事，因而不能行使董事職權，亦當然有
    法律上之利害關係，原判決認上訴人非利害關係人，上訴人
    起訴為當事人不適格，與原審90年度訴字第5795號判決及本
    院93年度判字第1532號判決相違背。董事會88年12月9日第
    12屆第8次董事會議所為第13屆董事選舉是否因違反私立學
    校法施行細則第14條規定而無效，乃本件爭執之所在。原判
    決在未審理前即認定該次董事選舉違反私立學校法施行細則
    第14條之規定而無效，全體董事已被解除職務，故上訴人之
    當選資格不受保護，並無任何法律上之利益或地位受損得主
    張為利害關係人，但卻未列認定該次董事選舉違法而無效之
    理由，顯有判決不備理由之當然違背法令。且前開論述若成
    立，只要被處分解除董事職務並成立管理委員會代行董事會
    職權，被解除職務之舊董事將永無救濟之機會，顯非所宜。
    系爭原處分及訴願決定確有違法及不當而應撤銷，原判決從
    程序駁回上訴人之訴，有判決不適用法規之違背法令等語。
四、惟原判決以：依本件97年10月23日補送之訴願書所載，訴願
    人為「台南縣私立港明高級中學第12屆董事會」（非上訴人
    ），上訴人顯未經訴願程序逕行提起本件行政訴訟，其訴已
    非合法。又上訴人縱曾獲推選為港明高中第13屆董事，惟因
    該選舉程序違反私立學校法施行細則第14條之規定而屬非法
    ，上訴人獲選資格即非受法律所保障之權利或法律上利益，
    更遑論上訴人之董事職務業經被上訴人以89年12月14日台（
    89）教中（二）字第89517510號函予以解除確定（參原審90
    年度訴字第5795號判決及本院93年度判字第1532號判決），
    是上訴人並無任何法律上之權利或地位得以主張其為利害關
    係人，上訴人提起本件訴訟即屬當事人不適格。況被上訴人
    於89年1月5日作成原處分後，因港明高中舉辦之董事選舉不
    符相關法令規範，而第12屆董事又早於88年12月25日已屆滿
    ，被上訴人於89年12月14日以台（89）教中（二）字第8951
    7510號函，解除港明高中董事會全體董事職務，並成立管理
    委員會代行董事會職權，直到新董事會成立時為止。該管理
    委員會成立後已依序選任第13屆至第15屆董事會成員並經核
    備，其第13屆第14屆董事均已任期屆滿，第15屆董事任期亦
    已自98年1月20日起算（任期4年，尚未屆滿），故被上訴人
    核備管理委員會所選出第13屆董事之處分已執行完畢，自無
    回復之可能。上訴人起訴請求撤銷被上訴人否准核備第13屆
    董事之處分〔即89年1月5日台（89）教中（二）字第895000
    55號函〕，顯已欠缺訴之利益，亦無權利保護必要，是上訴
    人之訴在法律上亦顯無理由等語，駁回上訴人之訴。原判決
    業於理由中詳予論述。上訴意旨，雖以該判決違背法令為由
    ，核其上訴理由，仍重述與起訴意旨略同且經原審不採之陳
    詞，指摘其為不當，並就原審已論斷者，泛言其違背法令，
    而非具體表明合於不適用法規、適用法規不當、或行政訴訟
    法第243條第2項所列各款之情形，難認對該判決之如何違背
    法令已有具體之指摘。依首開規定及說明，應認其上訴為不
    合法。另本件上訴人為黃棍桐個人，非港明高中董事會，原
    判決關於港明高中董事會之訴願程序難謂無瑕疵之論斷，核
    屬贅述，雖與本院70年7月份庭長評事聯席會議決議、本院
    75年度判字第1201號判決意旨不符，亦與本件無涉。又本件
    訴訟係上訴人之董事職務已經被上訴人以89年12月14日台（
    89）教中（二）字第89517510號函予以解除確定，與原審90
    年度訴字第5795號判決及本院93年度判字第1532號判決，上
    訴人不服其董事職務被解除，所提行政訴訟，亦即其董事職
    務未經解除確定，案情尚有不同，上訴意旨謂原判決認上訴
    人於本件訴訟非利害關係人，上訴人起訴為當事人不適格，
    與原審90年度訴字第5795號判決及本院93年度判字第1532號
    判決相違背，顯為誤解，均附此敘明。
五、據上論結，本件上訴為不合法。依行政訴訟法第249條第1項
    前段、第104條、民事訴訟法第95條、第78條，裁定如主文
    。
中　　華　　民　　國　　100　 年　　3　　 月　　3　　 日
                    最高行政法院第一庭
                        審判長法官　鍾　耀　光
                              法官　曹  瑞  卿
                              法官　蕭  惠  芳
                              法官　黃　淑　玲
                              法官　鄭　小　康

以  上  正  本  證  明  與  原  本  無  異
中　　華　　民　　國　　100　 年　　3　　 月　　3　　 日
　　　　　　　　　　　　　　　書記官　王　史　民